台灣高等法院民事判決　九十年度上字第九一一號
　　上　訴　人　甲○○
　　被　上訴人　清雲技術學院
　　法定代理人　楊潔豪
　　複　代理人　鍾毓真
右當事人間請求損害賠償事件，上訴人對於中華民國九十年七月二十四日台灣桃園地
方法院九十年度訴字第一○○八號第一審判決提起上訴，本院判決如左：
    主    文
上訴駁回。
第二審訴訟費用由上訴人負擔。
    事實及理由
一、被上訴人之法定代理人原為劉春和，民國九十年九月一日變更為楊潔豪，有教育
    部九十年八月二十八日台（九○）技(二)字第九○一一七三○二號函影本一紙可證
    （見本院二卷一○一頁），經其聲明承受訴訟，核無不合，應予准許，合先敘明
    。
二、上訴人起訴主張：被上訴人明知伊未傷害同校教師劉惠群，竟未經合法調查，亦
    未予伊陳述機會，先後於八十八年九月二十日、九十年三月十六日、同年六月四
    日、同年月十五日以不實通告，誣指伊於八十八年六月十四日傷害劉惠群，並於
    同年九月十四日予伊記大過之懲處，經伊向教育部中央教師申訴評議委員會提起
    再申訴，經認伊之再申訴有理由，被上訴人卻遲遲不另為適法處分，竟於九十年
    三月九日將伊解聘，使伊名譽受損，身心受有莫大痛苦，爰依侵權行為法則，求
    為命被上訴人給付伊新台幣（以下同）二百九十八萬元及自起訴狀繕本送達翌日
    起至清償日止，按年息百分之五計算利息之判決（原審駁回上訴人之訴，上訴人
    就其中一百二十萬元部分聲明不服，其餘部分未據上訴）。並上訴聲明：(一)原判
    決關於駁回後開第二項之訴部分廢棄。(二)被上訴人應給付上訴人一百二十萬元及
    自起訴狀繕本送達翌日起至清償日止，按年息百分之五計算之利息。(三)願供擔保
    ，請准宣告假執行。
三、被上訴人則以：伊依據上訴人毆傷劉惠群之事實，並經法定程序，對上訴人為人
    事處分，該處分雖名為「通告」，然通告之對象，僅係當事人即上訴人、劉惠群
    及上訴人任教之系所，並未公告週知，上訴人之名譽未受到侵害，請求伊損害賠
    償，於法無據等語，資為抗辯。並答辯聲明：(一)駁回上訴。(二)如受不利判決，願
    供擔保請准免為假執行。
四、經查，被上訴人原名為健行技術學院，八十九年十月六日更名為清雲技術學院，
    上訴人及訴外人劉惠群均為被上訴人聘任之講師，八十八年六月十七日劉惠群以
    其於同年月十四日下午四時許遭上訴人毆打為由，提出申請書、申訴函，請求被
    上訴人依法懲處上訴人。被上訴人於八十八年七月二日召開八十七學年度教師評
    審委員會（下稱教評會）第六次會議，就劉惠群申訴受傷事宜進行討論，劉惠群
    、上訴人皆有列席，經決議由訴外人莊朝權、陳碧東、王坪、張碧霖、鄭智元成
    立五人調查小組，作成訪談報告。八十八年七月二十一日召開八十七學年度教評
    會第七次會議，上訴人及劉惠群亦均列席，經全體出席委員通過認上訴人毆打劉
    惠群成傷，有損師道之事實成立。八十八年九月十四日被上訴人八十八學年度第
    一次教評會決議記上訴人大過一次，並於八十八年九月二十日通告上訴人、劉惠
    群（受文者）及其等任教之機械工程系、電子工程系（副本收受者）。上訴人不
    服向教評會提出申訴，經認申訴為無理由，而於八十八年十一月二十二日予以駁
    回，上訴人再向教育部中央教師申訴評議委員會（下稱中央教評會）提起再申訴
    ，中央教評會於八十九年五月六日以「一學校為教育場所，教師之言行舉止，動
    見觀瞻，應為學生之表率，殆無疑義。學校教師如在校園裡毆打其他教師成傷，
    非但違背身教言教之教育原理，於法亦難容，如經有關機關查證屬實，依教師法
    第十四條第二項規定，應經教評會委員三分之二以上出席及出席委員半數以上之
    決議，並依同條第三項規定應報請主管教育行政機關核准後，予以解聘、停聘或
    不續聘，合先明。清雲技術學院對再申訴人記大過一事，緣起於再申訴人涉嫌
    於學校辦公室內毆傷同校講師劉惠群。而上情如經查證屬實，於法於理自不堪為
    人師表，學校為何未依教師法前揭規定予以處分，即僅以記大過一次處理？．．
    ．惟若經查證果真為嚴重校園暴力事件，似更應依法辦理，以維校園安寧和諧，
    庶幾可免暴戾充斥所造成之校園不安。學校教師申評會對於學校之處置是否得宜
    理應依法、、依情詳加審究，卻未為之，已值可議。二．．．而有關再申訴人在
    學校辦公室內涉嫌毆傷劉老師之事實真相及證據究竟如何，與申訴成立與否復息
    息相關，惟學校技師申評會似亦未加以審究，竟遽為申訴無理由之評議決定，其
    在認事用法上顯有「應予調查而未調查」之違誤，該評議決定應不予維持。．．
    ．」為由，認再申訴有理由，原申訴評議決定不予維持，並令教評會另為適法評
    議。嗣被上訴人八十九學年度第二學期第二次教評會決議應予解聘上訴人，被上
    訴人並於九十年三月十六日以清人字第○五○六號函知上訴人「台端因毆打同
    校教師成傷事實成立，行為不檢有損師道，經校教師評審委員會查證屬實，決議
    應予解聘」。九十年六月四日以清人字第一○八三號函通知上訴人，列席九十
    年六月六日上午十時三十分召開校教評會討論毆打劉惠群老師成傷之適法處理。
    嗣經被上訴人八十九學年度第二學期第三、四次教評會出席人員全數通過予以解
    聘上訴人，復經被上訴人於九十年六月十五日以清人字第一一七四號函通知上
    訴人「台端因毆打同校教師成傷事實成立，行為不檢有損師道，經校教師評審委
    員會查證屬實，決議應予解聘」等事實，有教育部書函、聘書、申訴書、會議記
    錄、訪談報告、懲處單、申訴評議書、再申訴評議書在卷可證（見原審卷三五、
    六九、一○一—一○三、一○五—一○七、一八○、二○四—二○六頁、本院一
    卷八三—一一九、一三五─一四三、一六七—一七○、二四四—二五一頁），上
    訴人對上開書證形式上之真正不爭執，惟主張：被上訴人誣指伊毆傷劉惠群，並
    先後於八十八年九月二十日、九十年三月十六日、六月四日、六月十五日為不法
    之通告，毀損伊之名譽云云，茲應審究者為被上訴人上開四次之通告是否侵害上
    訴人之權利，致其名譽受損。查：
  (一)經查，上訴人於八十八年六月十四日下午四時許，在被上訴人學校國父思想研究
    室內毆打劉惠群，致劉惠群左鼻孔出血、左眼結膜下出血、右前臂屈側皮下淤腫
    ，經劉惠群向桃園縣警察局中壢分局提出傷害告訴，嗣因和解撤回告訴等情，業
　　據劉惠群於本院審理時到庭立具証人結文陳稱：「八十八年六月十四日下午四時
　　上訴人與我在清雲技術學院國父思想研究室發生爭執，上訴人對我拳打腳踢，因
　　上訴人的電話答錄機被人家消掉，誣賴是我做的，所以對我拳打腳踢，．．．後
　　來學校開了教評會，且我也提起告訴，但因我需要這份工作，且學校要我們告訴
　　結果後再來教書，先要我們停職，但我需要這份工作，所以才與上訴人和解，撤
　　回告訴」等語在卷（見本院二卷五九頁），並有診斷證明書及上訴人、劉惠群二
　　人於八十八年七月二十一日書立記載：「．．玆因民國八十八年六月十四日下午
　　四時許在健行工商專科學校國父思想研究室雙方發生不愉快情事，深表遺憾，．
　　．．雙方願意和解並向臺灣桃園地方法院檢察署撤回告訴」之和解書在卷可按（
　　見本院一卷八七─八九頁、原審卷二四頁），復據本院調閱台灣桃園地方法院八
　　十八年度偵字第一○二五四號甲○○傷害案卷查核屬實。另上訴人告訴劉惠群誣
　　指伊傷害之誣告案件，亦經台灣桃園地方法院檢察署以八十八年度偵字第一○二
　　五四號予以不起訴處分確定，有處分書影本一紙可憑（見本院一卷一○一頁），
　　是上訴人傷害劉惠群之行為堪以認定。上訴人雖否認有毆傷劉惠群之事實，然其
　　如未毆打劉惠群，自無書立和解書以便劉惠群撤回傷害告訴之理，是其空言否認
　　傷害之事實，自難採信。
  (二)按教師聘任後，除有行為不檢有損師道，經有關機關查證屬實者外，不得解聘、
    停聘或不續聘；教師聘任後具有教育人員任用條例第三十一條規定情事者，應依
    法解聘，教師法第十四條第一項第六款、教師法施行細則第十六條第二項分別定
    有明文。行為不檢有損師道，經有關機關查證屬實者，不得為教育人員；其已任
    用者，應報請主管教育行政機關核准後，予以解聘或免職，教育人員任用條例第
    三十一條第七款亦定有明文。又學校為教育場所，教師之言行舉止，動見觀瞻，
    為學生之表率，教師如在校園裡毆打其他教師成傷，非但違背身教言教之教育原
    理，於法亦屬難容，是學校為維持教育目的、學校秩序及教師間之和諧，於發生
    危及學校秩序、和諧及與教育原理有違之事件時，對該事件加以調查，並為適法
    之處理，此為學校所應盡之義務。劉惠群於八十八年六月十七日、二十一日分別
    書立申請函、申訴書，以其遭上訴人毆打成傷之事，請求被上訴人依法處理，有
    上開申請函、申訴書、診斷證明書在卷可按（見本院一卷八三─八九頁），揆之
    首揭說明，被上訴人於收到劉惠群之申訴函後，即召開教評會予以處理，核屬的
    當，難認對上訴人有何侵害名譽之行為。
  (三)上訴人雖辯稱：被上訴人未經合法調查、未予伊陳述之機會，即認定伊有毆打之
    事實，損害伊之名譽云云。查八十七年學年度教評會第六次會議審議「劉惠群老
    師受傷事宜」，決議組成五人調查小組，上訴人有到場列席報告；嗣該五人訪談
    小組進行訪談，提出訪談報告，同學年度第七次教評會會議決議認上訴人有毆打
    之事實，上訴人亦有到場報告等事實，有上開會議紀錄及訪談報告附卷可參（見
    本院一卷九○─九九頁、二卷七一─七四頁），並經證人即五人訪談小組成員之
    一王坪到庭具結證稱：「我是五人小組成員之一，我負責訪談上訴人，當時上訴
    人否認有毆打證人劉惠群。莊朝權是訪談劉惠群，我綜合五位老師的訪談作綜合
    結論，送教評會審認。委員根據我的報告及當事人的陳述後投票決定要如何處理
    ，八十七年第六、七次教評會兩造當事人都有到場。開會結果，與會人員均認同
    上訴人打人，由校長提議記大過處分，．．各委員都同意。八十七年第六、七次
    教評會會議是合法的會議」等語明確（見本院二卷六一、六二頁），是上訴人主
    張被上訴人未經合法調查、未予以陳述機會，自不足採信。
  (四)上訴人又辯稱：被上訴人於八十八年九月二十日、九十年三月十六日、六月四日
    、六月十五日以不實通告通知伊外，該通告並流傳於不特定多數人得以出入之公
    開場所，足以毀損伊名譽云云。查：被上訴人人事室於八十八年九月二十日以上
    訴人及劉惠群為受文者，機械工程系、電子工程系為副本收受者，檢送「劉惠群
    老師指控甲○○老師毆人案之校教評會決議」（見本院一卷一○二頁）；九十年
    三月十六日清人字第○五○六號函，係以上訴人為受文者，通知上訴人經校教
    師評審委員會查證上訴人毆打同校教師成傷事實成立，行為不檢有損師道，決議
    予以解聘（見同上卷一一五頁）；同年月十五日亦係以上訴人為受文者，通知上
    訴人訂於九十年六月六日上午十時三十分在活動中心二樓會議室召開校教評會，
    會議討論上訴人劉惠群成傷之適法處理，請上訴人預備列席（見同上卷一一六頁
    ）；同年月十五日以清人字第一一七四號函，亦係以上訴人為受文者，通知上
    訴人，經校教師評審委員會查證上訴人毆打同校教師成傷事實成立，行為不檢有
    損師道，決議應予解聘（見同上卷一一八頁），是被上訴人通知上訴人列席或將
    毆打案處理之結果通知當事人之上訴人、劉惠群或上訴人任教之機械、電子工程
    系，此係被上訴人依內部之獎懲規則行事，並未公告週知，自無不法行為可言。
    上訴人上開所辯，亦不足採信。至上訴人主張教育部中央教師申評會評議決定，
    命被上訴人應另為適法之處分，而被上訴人卻遲遲不為決定，而嗣後又對伊寄出
    解聘通知函，且未報請主管教育行政機關核准，顯係損害伊權利云云，惟查被上
    訴人是否遵從教育部之評議決定，此係被上訴人學校行政程序合法與否之問題，
    上訴人應循行政救濟途徑，尋求解決，始為適法，不能以被上訴人尚未踐行合法
    之行政程序，即率認被上訴人有侵害上訴人名譽之故意或過失。從而，被上訴人
    本於侵權行為之規定，請求損害賠償，即屬於法無據。
五、綜上所述，上訴人主張本於侵權行為之法律關係，請求被上訴人給付一百二十萬
    元及自起訴狀繕本送達翌日起至清償日止，按年息百分之五計算之利息，為無理
    由，不應准許。原審為上訴人敗訴之判決，及駁回其假執行之聲請，並無不合。
    上訴意旨指摘原判決不當，求予廢棄改判，為無理由，應予駁回。
六、兩造其餘攻擊、防禦方法與判決無涉，爰不一一論述，併此明。
七、據上論結，本件上訴為無理由，依民事訴訟法第四百四十九條第一項、第七十八
    條，判決如主文。
中　　　華　　　民　　　國　　九十一　　年　　　二　　　月　　　五　　　日
　　　　　　　　　　　　　　　　　民事第十四庭
　　　　　　　　　　　　　　　　　　　審判長法　官　張　劍　男
　　　　　　　　　　　　　　　　　　　　　　法　官　蘇　芹　英
　　　　　　　　　　　　　　　　　　　　　　法　官　蔡　芳　齡
右正本係照原本作成。
如不服本判決，應於收受送達後二十日內向本院提出上訴書狀，其未表明上訴理由者
，應於提出上訴後二十日內向本院補提理由書狀（均須按他造當事人之人數附繕本）
上訴時應提出委任律師或具有律師資格之人之委任狀；委任有律師資格者，另應附具
律師及格證書及釋明委任人與受任人有民事訴訟法第四百六十六條之一第一項但書或
第二項（詳附註）所定關係之釋明文書影本。
中　　　華　　　民　　　國　　九十一　　年　　　二　　　月　　　八　　　日
　　　　　　　　　　　　　　　　　　　　　　書記官　蔡　錦　輝
附註：
民事訴訟法第四百六十六條之一（第一項、第二項）：
對於第二審判決上訴，上訴人應委任律師為訴訟代理人。但上訴人或其法定代理人具
有律師資格者，不在此限。
上訴人之配偶、三親等內之血親、二親等內之姻親，或上訴人為法人、中央或地方機
關時，其所屬專任人員具有律師資格並經法院認為適當者，亦得為第三審訴訟代理人
。
